【裁判字號】    97,易,1314
【裁判日期】    970526
【裁判案由】    毒品危害防制條例
【裁判全文】
臺灣臺北地方法院刑事判決              97年度易字第1314號
公  訴  人  臺灣臺北地方法院檢察署檢察官
被      告  甲○○
                    （另案在臺灣臺北監獄執行中）
上列被告因違反毒品危害防制條例等案件，經檢察官提起公訴（
97年度毒偵字第1231號、97年度偵字第7326號），被告於準備程
序中就被訴事實為有罪之陳述，經本院合議庭裁定改用簡式審判
程序，本院判決如下：
    主  文
甲○○施用第二級毒品，處有期徒刑月，扣案之第二級毒品安
非他命包（驗餘淨重貳點玖玖公克）沒收銷燬之，扣案安非他
命外包裝袋個均沒收；又持有第一級毒品，處有期徒刑月，
扣案之第一級毒品海洛因柒包（淨重肆點伍玖公克）沒收銷燬之
，扣案海洛因外包裝袋柒個均沒收；又偽造署押，足以生損害於
公眾及他人，處有期徒刑肆月，偽造如附表所示之「吳仲威」署
押均沒收。應執行有期徒刑捌月，扣案之第一級毒品海洛因柒包
（淨重肆點伍玖公克）、第二級毒品安非他命包（驗餘淨重貳
點玖玖公克）均沒收銷燬之；扣案海洛因外包裝袋柒個、安非他
命外包裝袋個，均沒收；偽造如附表所示之「吳仲威」署押均
沒收。
    事  實
一、甲○○曾於民國87年間因施用第2 級毒品案件，經臺灣板橋
    地方法院於87年6 月23日以87年度聲字第433 號裁定令入勒
    戒處所觀察、勒戒後，認無繼續施用毒品之傾向，由臺灣板
    橋地方法院檢察署檢察官為不起訴處分確定。復於同年10月
    間因施用毒品案件，經臺灣板橋地方法院裁定令入勒戒處所
    觀察、勒戒後，認有繼續施用毒品傾向，經臺灣板橋地方法
    院檢察署檢察官聲請強制戒治並提起公訴，臺灣板橋地方法
    院於87年11月23日以87年度毒聲字第3427號裁定令入戒治處
    所施以強制戒治，於89年7 月6 日強制戒治期滿，且臺灣高
    等法院亦於90年5 月8 日以90年度上訴字第836 號判決判處
    有期徒刑3 月確定。甲○○又因妨害兵役治罪條例，經臺灣
    板橋地方法院於92年1 月20日以91年度重簡字第1196號判決
    判處有期徒刑3 月確定，復因施用第1 級毒品、第2 級毒品
    案件，經臺灣嘉義地方法院於93年7 月29日以92年度訴字第
    538 號判決判處有期徒刑5 月、8 月，應執行有期徒刑1 年
    確定，嗣經臺灣嘉義地方法院就上開91年度重簡字第1196號
    判決及92年度訴字第538 號判決所示之罪名，於93年10月8
    日以93年度聲字第874 號裁定定其應執行刑為有期徒刑1 年
    2 月確定。嗣於91年10月5 日入監接續服刑，於94年2 月3
    日縮短刑期假釋出監，但上開假釋嗣經撤銷，而再於97年3
    月11日入監執行殘刑迄今（未構成累犯）。詎仍不知悔改，
    又分別基於施用第2 級毒品甲基安非他命及持有第1 級毒品
    海洛因之犯意，先於97年2 月19日下午16時許為警查獲前96
    小時內，在臺北市○○○路○ 段83巷20號4 樓之4 施用第2
    級毒品甲基安非他命1 次；復於97年2 月19日下午4 時許，
    在臺北市○○區○○街62號前為警查獲持有第1 級毒品海洛
    因7 小包（淨重4.59公克）、第2 級毒品安非他命3 小包（
    驗餘淨重2.99公克）。另甲○○因尚有其他案件遭偵查中，
    竟於在臺北市政府警察局中山分局應詢及在臺灣臺北地方法
    院檢察署受訊時，基於偽造署押之犯意，冒用其兄「吳仲威
    」之名義應訊，接續在附表編號一至五所示之文書上偽簽「
    吳仲威」署名及按捺指印（偽造之署押位置及數量詳如附表
    所示），足以生損害於警察機關對犯罪偵查之正確性及吳仲
    威。
二、案經臺北市政府警察局中山分局報請暨臺灣臺北地方法院檢
    察署檢察官自動簽分偵辦後偵查起訴，因甲○○於準備程序
    中就犯罪事實為有罪陳述，經合議庭裁定依簡式審判程序審
    理。
    理  由
一、上開犯罪事實業據被告甲○○坦承不諱，並與同案被告吳仲
    威之供述相符（見臺灣臺北地方法院檢察署97年度毒偵字第
    872 號卷，下稱偵卷第46頁），且將其於上開時、地為警查
    獲後，經警對其所採得之尿液送交鑑驗結果，均確呈安非他
    命類陽性反應，此有臺灣尖端先進生技醫藥科技股份有限公
    司97年3 月4 日濫用藥物尿液檢驗報告及臺北市政府警察局
    偵辦毒品案件尿液檢體委驗單（偵卷第39頁至第40頁、第41
    頁至第42頁、第85頁）及臺北市政府警察局97年3 月10日鑑
    驗通知書（見偵卷第69頁）、法務部調查局97年3 月22日濫
    用藥物實驗室鑑定書（見偵卷第87頁）、97年2 月19日上午
    3 時42分搜索扣押筆錄（見偵卷第9 頁至第11頁）、扣押物
    品目錄表（見偵卷第25頁）、附表所示之公文書（見偵卷第
    8 頁至第18頁、第22頁至第24頁、第25頁至第28頁、第30頁
    、第34頁至第35頁）等件與扣案之第1 級毒品海洛因7 包（
    淨重4.59公克）、第2 級毒品安非他命3 包（驗餘淨重2.99
    公克）在卷可資佐證，足證被告任意性自白與事實相符，事
    證明確，犯行堪以認定，應予依法論科。
二、按於92年7 月9 日新修正之毒品危害防制條例刪除2 犯及3
    犯之規定，一改修法前繁雜之處遇程序，僅將施用毒品者簡
    化區分為初犯、再犯，並認施用毒品者係屬病患性犯人，以
    觀察、勒戒戒除其身癮，並以強制戒治去除其心癮。經觀察
    、勒戒或強制戒治執行完畢釋放後，若係5 年後再犯該條例
    第10條施用毒品罪者，與同條例第20條第1 項、第2 項關於
    「初犯」之處理方式相同，檢察官應先聲請法院裁定令被告
    入勒戒處所觀察、勒戒，並視有無繼續施用毒品傾向，決定
    應予釋放、為不起訴之處分，或應聲請法院裁定令入勒戒處
    所強制戒治；若係5 年內「再犯」同條例第10條施用毒品罪
    者，依同條例第23條第2 項規定，檢察官則應依法追訴。觀
    諸該條例第20條第3 項之修正理由：「觀察、勒戒或強制戒
    治5 年後再犯者，顯見前所實施之觀察、勒戒或強制戒治已
    足以遮斷其施用毒品之癮，為期自新及協助其戒除毒癮，對
    此5 年後再犯者，爰明定仍適用初犯之規定，先經觀察、勒
    戒、強制戒治之程序。」及同條例第23條第2 項之修正理由
    ：「為配合簡化施用毒品犯之刑事處遇程序，並鑑於經觀察
    、勒戒或強制戒治執行完畢釋放後5 年內再犯者，其再犯率
    甚高，原據以實施之觀察、勒戒及強制戒治既已無法收其實
    效，自應施以刑事處遇。」，顯然如施用毒品者係前經觀察
    、勒戒或強制戒治等治療程序執行完畢5 年後，始再施用毒
    品之「初犯」，因前所執行之觀察、勒戒或強制戒治已足收
    戒除毒癮之效，自應重新執行觀察、勒戒或強制戒治等治療
    程序，並於治療程序執行完畢後，由檢察官為不起訴處分，
    毋庸對之追訴處罰；反之，在「再犯」之情形，因其先前所
    為治療程序顯未能收戒斷毒癮之效，且考量施用毒品者之再
    犯率偏高，乃簡化其刑事處遇程序，而逕予追訴處罰，不再
    施以治療程序。參酌上開立法理由，修正毒品危害防制條例
    就施用毒品者，祇於「初犯」及「5 年後再犯」兩種情形，
    有其追訴條件之限制，即須於初犯經觀察、勒戒或強制戒治
    釋放後，5 年內均無施用毒品之行為，始能認其前所實施之
    觀察、勒戒或強制戒治已足遮斷毒癮，而得於5 年後再犯時
    ，再予適用初犯之規定，重行觀察、勒戒等程序。倘5 年內
    已經再犯，被依法追訴處罰，縱其第3 次（或第3 次以上）
    施用毒品之時間在初犯釋放5 年以後，即與「5 年後再犯」
    之情形有別，且因已於「5 年內再犯」，顯見其再犯率甚高
    ，原實施觀察、勒戒或強制戒治，已無法收其實效，而無5
    年戒斷期之存在，自無再經觀察、勒戒及強制戒治之必要，
    應由檢察官逕行起訴，始符新法修正之本旨（最高法院95年
    度台非字第59號、95年度台上字第517 號、第1071號判決意
    旨及該院95年第7 次刑庭會議決定意旨參照）。經查，被告
    於87年間因施用第2 級毒品案件，經臺灣板橋地方法院於87
    年6 月23日以87年度聲字第433 號裁定令入勒戒處所觀察、
    勒戒後，認無繼續施用毒品之傾向，由臺灣板橋地方法院檢
    察署檢察官為不起訴處分確定。復於同年10月間又因施用毒
    品案件，經臺灣板橋地方法院裁定令入勒戒處所觀察、勒戒
    後，認有繼續施用毒品傾向，經臺灣板橋地方法院檢察署檢
    察官聲請強制戒治並提起公訴，臺灣板橋地方法院於87年11
    月23日以87年度毒聲字第3427號裁定令入戒治處所施以強制
    戒治，已於89年7 月6 日強制戒治期滿，但於5 年內，臺灣
    高等法院亦於90年5 月8 日以90年度上訴字第836 號判決判
    處有期徒刑3 月確定。被告復因施用第1 級毒品、第2 級毒
    品案件，經臺灣嘉義地方法院於93年7 月29日以92年度訴字
    第538 號判決判處有期徒刑5 月、8 月，應執行有期徒刑1
    年確定等情，有臺灣高等法院被告前案紀錄表在卷可稽（見
    本院卷第5 頁至第23頁）。是如前所述，被告既曾於前揭強
    制戒治處分執行完畢後5 年內，再犯上開施用毒品之罪，且
    經法院判處罪刑確定，顯見其再犯率甚高，原實施觀察、勒
    戒、強制戒治，已無法收其實效，而無5 年戒斷期之存在，
    參照前述意旨，被告另犯本件施用第2 級毒品甲基非他命之
    犯行，已無再施以觀察、勒戒及強制戒治之必要，應逕行追
    訴處罰，附此敘明。
三、按施用海洛因、甲基安非他命後會影響記憶能力及自主神經
    系統，判斷力及意志力亦均受限制，甚至引起精神錯亂，抑
    制呼吸，並具有成癮性、濫用性，戒解不易，嚴重戕害人之
    身心健康，危害社會，故依據毒品危害防制條例第2條 第2
    項第1 款、第2 款分別列為第1 級、第2 級毒品，均不得非
    法施用、持有。是核被告所為，係犯毒品危害防制條例第10
    條第2 項之施用第2 級毒品罪及同法第11條第1 項之持有第
    1 級毒品罪，且亦犯刑法第217 條第1 項之偽造署押罪。而
    被告持有第2 級毒品之低度行為，為施用第2 級毒品之高度
    行為所吸收，不另論罪。被告於附表所示時、地所偽造之多
    枚「吳仲威」之署押，其目的均在規避相同案件之刑責，且
    具利用冒用「吳仲威」名義應訊之機會而為，自係基於單一
    犯意次第行之，各行為間之獨立性極為薄弱，依一般社會健
    全觀念，難以強行分開，在刑法評價上，無從分割各別論擬
    ，自應包括視為單一之偽造署押行為。又被告於前揭時、地
    所犯施用第2 級毒品罪、持有第1 級毒品罪及偽造署押罪間
    ，犯意各別，行為互殊，應予分論併罰。爰審酌被告前因施
    用毒品案件，經觀察、勒戒及強制戒治程序執行完畢後，仍
    不知戒除，又於上開時、地施用第2 級毒品甲基安非他命、
    施用為自戕行為，另持有第1 級毒品海洛因之行為對社會秩
    序亦造成相當程度之危害，且被告為脫免其應負之他案刑事
    責任，竟冒用吳仲威之名義應訊而偽造署押，顯然欠缺法治
    觀念，惟被告事後尚知坦承全部犯行，犯後態度堪稱良好等
    一切情狀，量處如主文所示之刑。另查被告曾經臺灣高等法
    院於90年5 月8 日以90年度上訴字第836 號判決判處有期徒
    刑3 月確定。又因妨害兵役治罪條例案件，經臺灣板橋地方
    法院於92年1 月20日以91年度重簡字第1196號判決判處有期
    徒刑3 月確定，復因施用第1 級毒品、第2 級毒品案件，經
    臺灣嘉義地方法院於93年7 月29日以92年度訴字第538 號判
    決判處有期徒刑5 月、8 月，應執行有期徒刑1 年確定，嗣
    經臺灣嘉義地方法院就上開91年度重簡字第1196號判決及92
    年度訴字第538 號判決所示之罪名，於93年10月8 日以93年
    度聲字第874 號裁定定其應執行刑為有期徒刑1 年2 月確定
    。於91年10月5 日方入監接續服刑，於94年2 月3 日縮短刑
    期假釋出監，但上開假釋嗣經撤銷，而再於97年3 月11日入
    監執行殘刑迄今，尚未執行完畢等情，有臺灣高等法院被告
    前案紀錄表在卷足徵（見本院卷第5 頁至第23頁），是被告
    雖再犯本件有期徒刑以上之罪，惟非於前次有期徒刑之執行
    完畢後，5 年以內故意再犯，是依法未構成累犯，亦附此敘
    明。
四、此外，扣案之第1 級毒品海洛因7 包（淨重4.59公克）、第
    2 級毒品安非他命3 包（驗餘淨重2.99公克），應依毒品危
    害防制條例第18條第1 項前段規定沒收銷燬，至扣案海洛因
    外包裝袋7 個、安非他命外包裝袋3 個，均為被告所有，用
    以供保存毒品以利為施用、持有毒品犯罪所用之物，業據被
    告供承在卷，亦應均依刑法第38條第1 項第2 款規定沒收。
    至被告所偽造如附表所示「吳仲威」署押，則均依刑法第21
    9 條規定併宣告沒收之。
五、據上論斷，依刑事訴訟法第284 條之1 、第273 條之1 第1
    項、第299 條第1 項前段，毒品危害防制條例第10條第2 項
    、第11條第1 項、第18條第1 項，刑法第11條、第217 條、
    第51條第5 款、第219 條、第38條第1 項第2 款，判決如主
    文。
本案經檢察官郭瑜芳到庭執行職務。
中    華    民    國    97    年    5     月   26    日
                  刑事第二庭  法  官  葉力旗
上正本證明與原本無異。
如不服本判決，應於判決送達後10日內向本院提出上訴狀 (應抄
附繕本)。
                              書記官    林碧華
中    華    民    國    97    年    5     月    26    日
附錄本案論罪科刑所依據之法條：
（一）毒品危害防制條例第10條
施用第1級毒品者，處6月以上5年以下有期徒刑。
施用第2級毒品者，處3年以下有期徒刑。
（二）毒品危害防制條例第11條
持有第1 級毒品者，處3 年以下有期徒刑、拘役或新臺幣5 萬元
以下罰金。
持有第2 級毒品者，處2 年以下有期徒刑、拘役或新臺幣3 萬元
以下罰金。
持有專供製造或施用第1 、2 級毒品之器具者，處1 年以下有期
徒刑、拘役或新臺幣1萬元以下罰金。
持有毒品達一定數量者，加重其刑至2 分之1 ，其標準由行政院
定之。
（三）中華民國刑法第217條
偽造印章、印文或署押，足以生損害於公眾或他人者，處3 年以
下有期徒刑。
盜用印章、印文或署押，足以生損害於公眾或他人者，亦同。
附表：
 ┌──┬───┬────┬─────┬────┬───┐
 │編號│時  間│地    點│ 文件名稱 │欄    位│偽造之│
 │    │      │        │          │        │署  押│
 ├──┼───┼────┼─────┼────┼───┤
 │一  │97年2 │臺北市中│搜索扣押筆│受搜索人│署名13│
 │    │月19日│山區天津│錄、自願受│、受執行│枚、指│
 │    │上午3 │街62號  │搜索同意書│人、本人│印13枚│
 │    │時42分│        │扣押物品目│、同意受│      │
 │    │      │        │錄表、贓物│搜索人、│      │
 │    │      │        │相片3張   │所有人  │      │
 ├──┼───┼────┼─────┼────┼───┤
 │二  │97年2 │臺北市政│偵訊筆錄、│受詢問人│署名4 │
 │    │月19日│府警察局│口卡片    │、各頁騎│枚、指│
 │    │上午5 │中山分局│          │縫處    │印13枚│
 │    │時55分│中山一派│          │        │      │
 │    │      │出所    │          │        │      │
 ├──┼───┼────┼─────┼────┼───┤
 │三  │同上  │同上    │夜間訊問同│同意人、│署名3 │
 │    │      │        │意書、權利│被告知人│枚、指│
 │    │      │        │告知通知書│、被通知│印3枚 │
 │    │      │        │、逮捕通知│人      │      │
 │    │      │        │書        │        │      │
 ├──┼───┼────┼─────┼────┼───┤
 │四  │97年2 │同上    │毒品初步鑑│涉嫌人  │署名3 │
 │    │月19日│        │驗報告書3 │        │枚、指│
 │    │上午4 │        │份        │        │印枚  │
 │    │時30分│        │          │        │      │
 ├──┼───┼────┼─────┼────┼───┤
 │五  │97年2 │臺灣臺北│訊問筆錄  │受訊問人│署名1 │
 │    │月19日│地方法院│          │        │枚    │
 │    │上午11│檢察署第│          │        │      │
 │    │時41分│14偵查庭│          │        │      │
 └──┴───┴────┴─────┴────┴───┘


司法院資訊處製作；財團法人民間司法改革基金會備份。
